臺灣花蓮地方法院民事判決
109年度訴字第417號
原      告  鍾詠淳  

訴訟代理人  魏辰州律師(法扶律師)
被      告  張鈺妍  
訴訟代理人  吳秋樵律師
上列當事人間請求侵權行為損害賠償事件，本院於民國111年4月
25日言詞辯論終結，判決如下：
    主      文
被告應給付原告新臺幣（下同)1,250,000元，及自民國111年3月
29日起至清償日止，按週年利率百分之5計算之利息。
訴訟費用由被告負擔。
本判決於原告以416,667元為被告供擔保後，得假執行；但被告
如以1,250,000元為原告預供擔保，得免為假執行。　　
    事實及理由
一、原告主張：
　㈠兩造前為房仲業同事，被告前於民國109年10月初，陸續以通
    訊軟體傳送其有位於花蓮市國興五街(下稱國興五街標的)及
    重慶路(下稱重慶路標的)之不動產投資標的，如投資國興五
    街標的新臺幣（下同）500,000元，可於同年12月6日領回65
    0,000元（即可領回本金500,000元及投資收益150,000元，
    獲利為30%）；另如投資重慶路標的750,000元，則可於同年
    12月12日領回990,000元（即可領回本金750,000元及投資收
    益240,000元，獲利為32%）等訊息予原告。嗣原告認投資利
    潤豐厚，遂委由被告處理投資事宜，並約定以投資收益10%
    作為被告處理委任事務之報酬（即國興五街標的、重慶路標
    的之委任報酬分別為15,000元、24,000元)，原告並於109年
    10月6日、11日先後匯款500,000元、750,000元至被告指定
    之訴外人陳忠男所申設之花蓮第二信用合作社帳戶（下稱陳
    忠男帳戶）。
　㈡惟投資期限屆至後，被告並未依約返還上開投資本金及投資
    收益，待原告察覺有異詢問被告，被告竟藉口因上開投資標
    的之所有人即訴外人江孟珏逃匿，投資業成泡影，及兩造間
    無契約關係等語搪塞、拒不返還投資款。因被告依兩造間之
    投資委任契約關係（下稱系爭委任關係）所負返還投資本金
    義務已定有期限，被告已陷於給付遲延，原告業於111年3月
    28日以民事準備二狀對被告為解除系爭委任關係之意思表示
    ，依民法第259條第2款、第179條之規定，被告自負有返還
    投資本金義務；另兩造間就系爭委任關係約定有報酬，被告
    就委任事項之處理負有善良管理人之注意義務，自應妥為查
    證投資訊息之真實性並確實掌握投資事務之具體辦理進度，
    倘被告所稱投資標的之所有人江孟珏逃匿之情屬實，其就委
    任事務處理亦涉有過失甚明，原告自得依民法第544條規定
    請求被告賠償投資本金，爰請求本院擇一有理由判決原告勝
    訴等語。並聲明：如主文第1項、第3項前段所示。
二、被告則以：
　㈠伊雖有向原告告知國興五街標的、重慶路標的之投資訊息，
    惟伊已告知上開投資案係江孟珏之投資案，伊僅是介紹、告
    知投資機會，但投資與否仍係原告自己的決定；另投資收益
    是原告主動提出要給伊，為原告之友好恩惠行為，而非報酬
    ，兩造間並無委任關係。
　㈡另在本件投資糾紛發生前，兩造間就江孟珏之「南海八街」
    投資案，亦有與本件相同之投資訊息告知及代為交付投資款
    項情事，而南海八街投資案中，原告投資750,000元後有獲
    利250,000元，伊並有將江孟珏所簽發面額為1,000,000元之
    支票交付原告。是原告獲利後積極想要投資，伊才告知江孟
    珏另有國興五街標的、重慶路標的可投資，故從一開始，原
    告即知悉伊所介紹之不動產投資案均為江孟珏之投資案，益
    徵兩造間並無投資關係，伊僅為單純介紹投資機會等語。
　㈢本件原告所匯500,000元、750,000元投資款，伊確實有透過
    陳忠男交付與江孟珏，而伊亦受江孟珏所騙，也受有相當損
    失，目前亦已對江孟珏提起刑事詐欺罪告訴。而原告前以相
    同理由對伊及陳忠男提起詐欺罪告訴，惟經臺灣花蓮地方檢
    察署檢察官以110年度偵字第3441號偵查後，認為伊與陳忠
    男亦屬被害人，而以犯罪嫌疑不足為由，對伊與陳忠男為不
    起訴處分，現該不起訴處分亦已確定等語置辯。並為答辯聲
    明：⒈原告之訴駁回。⒉如受不利判決，被告願供擔保請准宣
    告免為假執行。
三、下列事項，本院基於下列括號內卷附資料，先予認定：
  ㈠原告於109年8月透過被告介紹投資「南海八街」投資案，並
    依被告指示，於同年月31日將投資款750,000元匯至陳忠男
    帳戶；嗣被告交付由江孟珏所簽發面額為1,000,000元、受
    款人為空白之支票予原告，用以返還及給付此投資案之投資
    本金及投資報酬，該支票並獲兌現。（見本院卷第300、416
    頁）
　㈡被告於109年10月間以通訊軟體寄發訊息與原告，稱有國興五
    街標的及重慶路標的可投資，如投資國興五街標的500,000
    元，可於同年12月6日領回640,000元，獲利30%；另投資重
    慶路標的750,000元，則可於同年12月12日領回990,000元，
    獲利32%。原告為投資上開標的，遂依被告指示，分別於109
    年10月6日、11日匯款500,000元及750,000元至陳忠男帳戶
    中，而被告迄今未依約給付上揭投資本金及投資報酬予原告
    。（見本院卷第13、17、19、75-88、113-125、164、415頁
    ）　
  ㈢前㈠、㈡所述投資訊息皆由張鈺妍告知原告，原告與江孟珏並
    未有聯繫。（見本院卷第303-304頁）　
　㈣原告決定投資國興五街標的及重慶路標的後，曾問及被告要
    多少報酬，被告原回稱：「你包紅包就好。」，原告則稱：
    「不要。你直接說要多少，畢竟是投資，而且你還把關。」
    ；嗣原告再問：「那你算利潤沒?」，被告則回稱：「我在
    想說如果是你的利潤我分10分之一，你覺得可以嗎？會不會
    覺得太多還是怎樣？」，原告則回稱：「你覺得可以就可以
    啊。」，兩造遂約定就原告將投資國興五街標的及重慶路標
    的利潤10分之1，即15,000元、24,000元給付予被告。（見
    本院卷第78-88、122、302-303頁）　
　㈤原告對被告及陳忠男提起詐欺案件告訴，經花蓮地方檢察署
    以110年度偵字第3441號為不起訴處分。（見本院卷第397-4
    01頁）　
四、爭點之所在：
    原告主張業已解除與被告間之系爭委任關係，或依系爭委任
    關係債務不履行之法律關係，請求擇一判命被告返還或賠償
    1,250,000元，有無理由？
五、本院之判斷：　
  ㈠本件原告與被告間「有」受託處理投資事務之系爭委任關係
    ，而與江孟珏間「無」投資關係。
　　⒈按稱委任者，謂當事人約定，一方委託他方處理事務，他
      方允為處理之契約；受任人處理委任事務，應依委任人之
      指示，並與處理自己事務為同一之注意，其受有報酬者，
      應以善良管理人之注意為之，民法第528條、第535條分別
      定有明文。可知委任契約之成立，不以有償為必要，不過
      受有報酬者，應以善良管理人之注意，負抽象輕過失責任
      ，其未受報酬者，祇須與處理自己事務為同一之注意，負
      具體輕過失責任，兩者注意之程度有別，合先敘明。
　　⒉經查，被告於109年10月間以通訊軟體寄發訊息與原告，稱
      有國興五街標的及重慶路標的可投資，如投資國興五街標
      的500,000元，可於同年12月6日領回640,000元，獲利30%
      ；另投資重慶路標的750,000元，則可於同年12月12日領
      回990,000元，獲利32%，原告為投資上開標的，遂依被告
      指示，分別於109年10月6日、11日匯款500,000元及750,0
      00元至陳忠男帳戶中；另原告就國興五街標的及重慶路標
      的之投資事宜，未曾與江孟珏聯繫；及原告嗣後因被告負
      責投資把關，而約定就原告將投資國興五街標的及重慶路
      標的利潤10分之1，即15,000元、24,000元給付予被告等
      情，已如前揭三、㈡、㈢、㈣所述。足認兩造間確有成立內
      容為原告將投資款項交付被告，被告依其所提供之投資訊
      息使用該投資款項並負責投資把關，且應於同年12月6日
      、12日分別將國興五街標的之投資本金500,000元及投資
      收益140,000元、重慶路標的之投資本金750,000元及投資
      收益240,000元交付原告，原告則應分別給付被告報酬15,
      000元、24,000元之系爭委任關係存在。
　　⒊雖被告以其僅係介紹、告知投資原告機會，並僅代原告將
      投資金額轉交予江孟珏，至於原告所指與被告間之報酬約
      定，係原告所給予被告之紅包，係友好恩惠行為，而非報
      酬約定等語。惟查：
　　　⑴兩造商議本件投資細節時，原告曾問被告要多少報酬，
        被告雖回稱：「你包紅包就好。」，然因原告陳稱：「
        不要。你直接說要多少，畢竟是投資，而且你還把關。
        」、「那你算利潤沒？」等語，被告則始提議：以「原
        告利潤的10分之1」為利潤，並經原告認可等情，已如
        前揭三、㈣所述，足認兩造間就被告處理系爭委任事項
        ，確有被告得受領報酬之約定。況委任契約之成立，本
        不以有償為必要，不過受有報酬者，應以善良管理人之
        注意，負抽象輕過失責任等情，已如上揭㈠所述。從而
        ，本件自不因被告原先僅提議原告給予「紅包」之酬謝
        ，即得推認兩造間無系爭委任關係。
　　　⑵況本件倘如被告所述其僅告知原告投資機會，而與原告
        間無委任關係云云，則其大可於原告陳稱：「你直接說
        要多少，畢竟是投資，而且你還把關。」之語時，逕對
        原告解釋其僅為告知投資機會，而不對原告負有投資「
        把關」義務，何以被告不為，反而與原告有上揭⑴之報
        酬約定？又倘被告上揭所為之性質，僅為投資機會之告
        知，則其大可於將投資機會告知原告後，再提供江孟珏
        聯絡方式，而由原告逕與江孟珏接洽投資事宜即可，何
        至於有本件被告經手所有投資事宜，原告未曾與江孟珏
        聯繫接洽之情事？再參以被告陳稱：「（法官：有投資
        機會告知即可，為何要經手原告的投資款？）投資人會
        有對口，投資的人很多，所以會將投資款匯集到陳忠男
        帳戶。」等語（見本院卷第301頁）。足見本件縱被告
        所稱國興五街標的、重慶路標的均為江孟珏之投資案等
        情為真，惟原告之角色僅為眾多幕後出資金主之一，然
        出面參與江孟珏之投資案並匯集各金主出資之人均為「
        被告」，依社會一般募資參與投資之交易常情，自難認
        原告與江孟珏間有何投資關係。
　　　⑶被告雖另以：本件被告透過陳忠男將投資款項匯予江孟
        珏後，曾向江孟珏表示其中500,000元、750,000元為原
        告投資等語，並聲請傳喚陳忠男為證云云（見本院卷第
        415頁）。惟本院審酌原告於109年8月透過被告介紹投
        資南海八街投資案，所收受被告交付之江孟珏所簽發面
        額為1,000,000元支票上，並無「受款人」之記載（見
        前揭三、㈠所述），足認被告所投資之江孟珏之投資案
        ，其幕後資金來源為何，在被告與江孟珏間之投資關係
        上並不具重要性，否則江孟珏大可於上揭支票上載明受
        款人為原告，以確保應歸屬於原告之投資本金及收益確
        實為原告所收受，何以江孟珏捨此不為，而逕簽發無「
        受款人」記載之支票交予被告？堪認江孟珏之各項投資
        案，其投資關係僅存於江孟珏與被告間，至於被告與金
        主間之資金關係，則與江孟珏無涉。從而，縱被告所辯
        上情為真，亦無從認定投資關係存於原告與江孟珏間，
        被告據以反推兩造間無系爭委任關係，自屬無據。
　　⒋綜上，本院衡酌兩造間就投資收益及報酬的約定，及相關
      投資接洽及款項交付流程，暨原告與江孟珏無任何契約關
      係，無從對江孟珏為權利主張等情，認原告主張兩造間有
      投資事務處理之系爭委任關係可採。　
  ㈡本件兩造間之系爭委任關係業經原告解除，被告應返還投資
    本金予原告。
　　⒈按給付有確定期限者，債務人自期限屆滿時起，負遲延責
      任；契約當事人之一方遲延給付者，他方當事人得定相當
      期限催告其履行，如於期限內不履行時，得解除其契約；
      契約解除時，當事人雙方回復原狀之義務，除法律另有規
      定或契約另有訂定外，如受領之給付為金錢者，應附加自
      受領時起之利息償還之；應付利息之債務，其利率未經約
      定，亦無法律可據者，週年利率為百分之五，民法第229
      條第1項、第254條、第259條第2款、第203條分別定有明
      文。
　　⒉查系爭委任關係之投資本金及收益，兩造已約定被告應分
      別於109年12月6日、12日交付原告，而迄今被告仍未依約
      給付，已如前揭三、㈡所述，足認被告於109年12月7日、1
      3日起，已分別對國興五街標的、重慶路標的投資案之投
      資本金及約定投資報酬之給付義務，負遲延責任。而原告
      於起訴前業已催告被告履行，嗣於111年3月28日以民事準
      備二狀對被告為解除系爭委任關係之意思表示，有該狀之
      被告收文戳記可證(見本院卷第307-311頁），揆諸上揭說
      明，系爭委任關係業據原告合法解除，原告自得請求被告
      返還國興五街、重慶路投資案之投資款本金500,000元、7
      50,000元及附加自受領時起之利息，而本件就返還附加自
      受領時起之利息部分，兩造既未約定其利率，自以年息5%
      之法定利率為據。是原告主張被告返還上揭投資本金，及
      自111年3月29日(即民事準備二狀繕本送達翌日，較民法
      第259條第2款所定附加自受領時起之利息，對被告並不利
      ，自無不可)起至清償日止，按年息5%計算之利息，為有
      理由。
六、綜上所述，原告業已依民法第229條第1項、第254條解除兩
    造間之系爭委任關係，是原告主張依民法第259條第2款請求
    被告返還國興五街、重慶路投資案之投資款本金500,000元
    、750,000元，及自111年3月29日起至清償之日止，按年息5
    %計算之利息，為有理由，應予准許。又原告其餘主張之法
    律關係，因原告已得全部勝訴判決，而其係請求本院擇一有
    理由判決，是本院已無再行判斷之必要，附此指明。
七、本件事證已臻明確，兩造其餘陳述及攻擊防禦方法經本院斟
    酌後認均不影響本判決之結果，爰不再逐一詳予論述，附此
    敘明。　　　
八、兩造陳明願供擔保，聲請宣告假執行或免為假執行，經核均
    合於法律規定，爰分別酌定相當之擔保金額併宣告之。
九、訴訟費用負擔之依據：民事訴訟法第78條。　　　　　　
中    華    民    國   111    年    5     月    13    日
                  民事第一庭  法  官  李立青
以上正本係照原本作成。
如不服本判決，應於送達後20日內，向本院提出上訴狀並表明上
訴理由，如於本判決宣示後送達前提起上訴者，應於判決送達後
20日內補提上訴理由書（均須按他造當事人之人數附繕本並繳納
上訴裁判費）。
如委任律師提起上訴者，亦應一併繳納上訴審裁判費。
中　　華　　民　　國　　111 　年　　5 　　月　　16　　日
                              書記官  洪美雪